【裁判字號】    98,台上,1685
【裁判日期】    980326
【裁判案由】    強盜等罪
【裁判全文】
最高法院刑事判決            九十八年度台上字第一六八五號
上  訴  人  甲○○
            乙○○
            丙○○
上 列一 人
選任辯護人  林志忠律師
上列上訴人等因強盜等罪案件，不服台灣高等法院台中分院中華
民國九十七年十二月十七日第二審判決（九十七年度上訴字第二
六四七號，起訴案號：台灣台中地方法院檢察署九十七年度偵字
第一００九三、一０三二八、一三二六八、一三四六七號），提
起上訴，本院判決如下：
    主  文
上訴駁回。
    理  由
一、強盜部分
按刑事訴訟法第三百七十七條規定，上訴於第三審法院，非以判
決違背法令為理由，不得為之。是提起第三審上訴，應以原判決
違背法令為理由，係屬法定要件。如果上訴理由書狀並未依據卷
內訴訟資料，具體指摘原判決不適用何種法則或如何適用不當，
或所指摘原判決違法情事，顯與法律規定得為第三審上訴理由之
違法情形，不相適合時，均應認其上訴為違背法律上之程式，予
以駁回。本件原判決綜合全部卷證資料，認上訴人甲○○、乙○
○、丙○○有其事實欄所載之犯行，已詳敘所憑之證據與認定之
理由，因而維持第一審論處上訴人等三人結夥三人以上、攜帶兇
器，以強暴至使不能抗拒，而取他人之物，三罪刑（連同竊盜等
罪之主刑定執行有期徒刑二十五年，改為有期徒刑二十二年），
駁回其等在第二審之上訴。甲○○上訴意旨略以：甲○○於原審
供稱事先不知乙○○要強盜尹嬿婷財物，縱共犯此罪，但無犯意
聯絡，也未分得利益，應屬從犯，原審未加審酌，也未斟酌甲○
○已主動與被害人和解等情，仍量處與其他正犯相同之重刑，有
失公允。乙○○上訴意旨略稱：乙○○未對被害人造成人身傷害
，且坦承犯行，態度良好，亦與被害人積極洽談和解中，家中尚
有年邁父母待養，強盜丁○○一案，應符合自首要件，請適用刑
法第五十七條、第五十九條規定，從輕量刑。丙○○上訴意旨略
謂：丙○○已將全部犯罪所得捐奉廟宇，且原審調查強盜丁○○
一案是否自首時，未讓證人張秋森作事實陳述，而為誘導式訊問
，有違公平正義原則，丙○○祇負責駕駛車輛，未直接對被害人
實行強暴、脅迫行為，情節較輕，原判決未於理由內說明審酌刑
法第五十七條規定之量刑標準，竟量處與其他正犯相同之刑，核
屬違法各云云。惟查：犯罪事實之認定，證據之取捨及其證明力
如何，乃事實審法院自由判斷之職權，如其取捨不違背經驗法則
與論理法則，即不得指為違法，而據為上訴第三審之理由。本件
原判決認定上訴人等三人將竊得車牌掛在承租之汽車上，攜帶兇
器西瓜刀一支，丙○○負責駕駛該車，甲○○、乙○○負責下手
，三人共同於台中縣、市○○○○路上女子強盜財物，於民國九
十七年四月十八日上午二時三十分許、同年四月二十一日上午三
時五十分許、同年四月二十一日上午六時三十分許，由甲○○、
乙○○下手以刀抵住尹嬿婷、丁○○、戊○○，押入車內，使彼
等不能抗拒，強盜財物得手等情，已說明本於調查所得心證，分
別定其取捨而為事實判斷之理由，並依確認之事實，說明甲○○
、乙○○雖自白對丁○○、戊○○犯強盜罪，但警員在其等自白
以前，已由相關線索得知二人犯罪，與自首要件不符之論據。所
為論斷，核無違背客觀存在之經驗法則與論理法則，自屬事實審
採證、認事之適法職權行使，不容任意指摘，亦無上訴意旨所指
誘導訊問之情形。又正犯不限事前有協議，即僅於行為當時有共
同犯意之聯絡者，亦屬之。上訴人等三人各自分擔犯罪行為之一
部，相互利用他人之行為，以達其強盜之目的，自應對全部共同
負責，原判決認皆為正犯，要無不合。再量刑之輕重，或犯罪情
狀是否堪以憫恕，得以減輕其刑，皆屬事實審之職權。原判決以
上訴人等三人之責任為基礎，說明審酌刑法第五十七條所列各款
事項而為刑之量定，既未逾越法定刑度，亦未濫用其權限，未予
減刑，自無違法。其餘上訴意旨，就屬原審採證、認事職權之適
法行使及原判決已說明事項，徒憑己見，任意指摘為違法，均非
適法之第三審上訴理由。應認本件關於強盜部分之上訴違背法律
上之程式，予以駁回。
二、竊盜及以不正方法由自動付款設備取得他人之物部分
按刑事訴訟法第三百七十六條所列各罪之案件，經第二審判決者
，不得上訴於第三審法院，法有明文。上訴人等三人被訴竊盜及
以不正方法由自動付款設備取得他人之物案件，原審係依刑法第
三百二十一條第一項第三款、第四款，第三百三十九條之二第一
項論處罪刑，核屬刑事訴訟法第三百七十六條第一款、第二款之
案件，依首開說明，既經第二審判決，自不得上訴於第三審法院
，上訴人等竟復提起上訴，顯為法所不許。其上訴為不合法，應
予駁回。
據上論結，應依刑事訴訟法第三百九十五條前段，判決如主文。
中    華    民    國  九十八  年    三    月  二十六  日
                      最高法院刑事第十一庭
                          審判長法官  石  木  欽
                                法官  洪  佳  濱
                                法官  韓  金  秀
                                法官  呂  丹  玉
                                法官  段  景  榕
      本件正本證明與原本無異
                                      書  記  官
中    華    民    國  九十八  年    三    月   三十   日
                                                Ａ


司法院資訊處製作；財團法人民間司法改革基金會備份。
